【裁判字號】    92,交聲,232
【裁判日期】    920630
【裁判案由】    違反道路交通管理處罰條例聲明異議
【裁判全文】
臺灣臺北地方法院交通事件裁定                    九十二年度交聲字第二三二號
    異  議  人
    即受處分人  甲○○
右列受處分人因違反道路交通管理處罰條例案件，對於台北市交通事件裁決所九十二
年二月六日所為之處分（原處分：北市裁三字第駕裁二二－Ｚ00000000號）
，聲明異議，本院裁定如左：
        主  文
異議駁回。
        理  由
一、按汽車行駛於高速公路或設站管制之道路，而不遵管制之規定者，處汽車駕駛人
    新台幣（下同）三千元以上六千元以下罰鍰，並應記汽車駕駛人違規點數一點，
    道路交通管理處罰條例第三十三條第一項、第六十三條第項第一款分別定有明文
    ；次按「汽車行駛高速公路，其車道之使用，除因交通事故及道路施工依臨時或
    可移動標誌指示或公路警察指揮外，應依設置之交通標誌、標線或號誌之定，無
    設置者，應依左列規定：(二)汽車行駛於同向三車道路段，大型車與排氣量小於一
    千立方公分或行駛速率低於每小時八十公里之較慢速車輛，應行駛於外側車道，
    為超越同向之前車時得暫時利用中線車道超越前車，禁止行駛或變換車道行駛內
    側車道。」高速公路交通管制規則第八條第一項第二款前段亦有明定。
二、原處分意旨略以：本件異議人即受處分人甲○○於民國九十一年十二月十三日七
    時十二分許，駕駛汽缸容量為五百九十九立方公分之車號七Ｄ－九三七０號自用
    小客車，在國道三號公路北向七．七公里、同向三車道處，行駛於內線車道，經
    國道公路警察局任務編組第九警察隊警員丙○○、乙○○發覺，乃將受處分人攔
    下，並以受處分人違反前揭規定為由摯發內政部警政署國道公路警察局Ｚ000
    00000號舉發違反道路交通管理事件通知單（下稱舉發通知單）予以舉發，
    惟受處分人拒絕簽名於該舉發通知單上，警員乃於該舉發通知單上註明受處分人
    拒簽之事實；嗣受處分人於應到案日期前向原處分機關申訴，經原處分機關轉請
    舉發單位調查，仍認受處分人有前述超速違規之行為，原處分機關乃於九十二年
    二月六日，依據道路交通管理處罰條例第三十三條第一項及違反道路交通管理事
    件統一裁罰基準表之規定，裁處受處分人罰鍰三千元；並依道路交通管理處罰條
    例第六十三條第一項第一款（漏引第一款）之規定，記受處分人違規點數一點。
三、訊據受處分人固不否認其於九十二年十二月十三日七時許，駕駛汽缸容量為五百
    九十九立方公分之車號七Ｄ－九三七０號自用小客車，在國道三號公路北向七．
    七公里、同向三車道處，行駛於內線車道，經國道公路警察局任務編組第九警察
    隊警員丙○○、乙○○發覺之事實，惟辯稱：係因行駛於其車前之計程車與警車
    分占中線、外線車道，受處分人欲超車，但不能由該計程車與警車中間超車，故
    借道內線後，又回到原來中線車道；且當時為早晨七時十二分，行車不多，受處
    分人所駕駛之自用小客車之極速為時速一百三十五公里，以時速八十公里超車，
    並無危險云云。經查：本件查獲之過程，業經證人即舉發本件違規行為之警員乙
    ○○結證無訛，有本院九十二年四月四日訊問筆錄附卷可參，且與受處分人前述
    自承之超車等情形相符，則受處分人違反高速公路交通管制規則第八條第一項第
    二款前段規定之事實已屬明確。次查，受處分人雖以前詞置辯，然汽缸容量一千
    西西以下之車輛一般而言馬力較弱、加速較慢，不僅容易阻礙其他一般行駛於內
    線車道之車輛高速行駛，如遇有突發狀況，該種車輛亦因受限於汽缸容量及馬力
    ，較難為適當之反應，從而前揭高速公路交通管制規則第八條第一項第二款前段
    規定該種車輛不得行駛於內線車道，其目的即在避免駕駛人本身及其他車輛駕駛
    發生危險或阻礙交通流暢；且此強制規定之違反，並不以發生具體危險為必要，
    更不應由駕駛人以自行臆測其車輛性能之方式而任意加以違反，是以受處分人辯
    稱以其車輛之性能，並不會危險云云，自無理由；況受處分人自承其所超越之車
    輛時速約七十幾公里（本院九十二年四月四日訊問筆錄參照），並非緩慢或低於
    高速公路最低速限，則受處分人藉由內側車道超越前車，亦無絕對必要，更不能
    以此主張免責。從而，受處分人所辯均無足採，其於右開時地，駕駛汽缸容量為
    五百九十九立方公分之車號七Ｄ－九三七０號自用小客車，行駛於同向三車道之
    高速公路內線車道，而違反高速公路交通管制規則第八條第一項第二款前段之規
    定之事實，足以認定。
四、末按員警如在道路上當場舉發行為人有違反道路交通管理處罰條例之行為，而被
    查獲之行為人為受處分人時，應在舉發通知單上之駕駛人姓名欄註明其姓名後，
    交付該行為人簽名或蓋章收受之；拒絕簽章者，並記明其事由，視為已收受，違
    反道路交通管理事件統一裁罰基準及處理細則第十一條第一項第一款定有明文，
    是以在本件受處分人視為已收受舉發通知單之情形下，原處分機關依前揭道路交
    通管理處罰條例第三十三條第一項、第六十三條第一項第一款及違反道路交通管
    理事件統一裁罰基準表之規定，裁處受處分人罰鍰三千元並予記違規點數一點，
    核無違誤，本件受處分人之異議為無理由，自應將其異議駁回。
據上論斷，應依道路交通案件處理辦法第十九條，裁定如主文。
中      華      民      國    九十二    年      六      月     三十     日
                                    臺灣臺北地方法院交通法庭
            法  官  林鴻達
右正本證明與原本無異。
如不服本裁定，應於送達後五日內，向本院提出抗告狀。
                                        書記官  石幸代
中      華      民      國    九十二    年      六      月     三十     日


司法院資訊處製作；財團法人民間司法改革基金會備份。
